【裁判字號】    90,交聲,823
【裁判日期】    901029
【裁判案由】    違反道路交通管理處罰條例聲明異議
【裁判全文】
臺灣臺北地方法院交通事件裁定          九十年度交聲字第八二三號
    異議人即
    受處分人    宏誠交通有限公司
    法定代理人  潘梁金
    代理人      王萬生
右列受處分人因違反道路交通管理處罰條例案件，對於台北市交通事件裁決所中華民
國九十年八月十七日所為之處分（原處分案號分別為：北市裁三字第車裁二二－Ｚ0
0000000號），聲明異議，本院裁定如左：
        主      文
異議駁回。
        理      由
一、按汽車裝載貨物超過核定之總重量、總聯結重量者，處汽車所有人罰鍰，並記汽
    車違規紀錄一次、有前二項規定之情形者，應責令改正或當場禁止通行，並處罰
    新台幣（下同）一萬元罰鍰，超載十公噸以下者，以總超載部分，每一公噸加罰
    一千元，未滿一公噸以一公噸計算，道路交通管理處罰條例第二十九條之二第一
    項、第三項定有明文。
二、本件受處分人即異議人宏誠交通有限公司所有車號ＡＶ－八四七號營業貨櫃曳引
    車於民國八十八年十月二日核准新領牌照，並經核定聯結總重量為三十五公噸，
    嗣於九十年六月二十八日下午七時五十五分許，由包金成駕駛上開營業貨櫃曳引
    車載運廢鐵，沿國道一號高速公路南下行駛，途經國道一號高速公路南下三五．
    四公里處，為內政部警政署國道公路警察局第一警察隊警員隊員甲○○利用泰山
    收費站南下地磅發現上開車輛總聯結重量為三十八．六四公噸，超過核定總聯結
    重量達三．六四公噸之多，遂當場攔停，並以受處分人違反道路交通管理處罰條
    例第二十九條之二第一項之規定掣單舉發（另拖車使用證，未隨車攜帶違規部分
    ，裁處三百元罰鍰，並未聲明異議），經包金成當場簽收。嗣受處分人於應到案
    日期前申訴，原處分機關函請原舉發機關調查結果，仍認受處分人有上開違規行
    為，遂依道路交通管理處罰條例第二十九條之二第一項之規定裁處一萬四千元罰
    鍰，並記汽車違規紀錄一次（原處分漏引道路交通管理處罰條例第二十九條之二
    第三項，應更正）。
三、訊據受處分人之代理人王萬生矢口否認有右開違規行為，辯稱：在五股樺利裝載
    廢鐵，有過磅才敢開出來，沒有超載，且台北市政府建設局有公文汽車總重量在
    百分之十以內者，免罰，況右開車輛一路經過楊梅、造橋、后里等地磅至高雄卸
    貨，均未開出罰單，顯見泰山站之地磅有問題云云，然查：證人舉發警員甲○○
    到庭證稱：受處分人是六月份被開罰單，且地磅有檢驗合格證書，縱或有容許超
    載百分之十規定，本件核准聯結總重量為三十五公噸，加上一成共為三十八點五
    公噸，然過磅後聯結總重量為三十八點六四公噸，顯然還是超載，我們與受處分
    人無冤無仇，不會故意找他麻煩等語，並庭呈經濟部標準檢驗局度量衡器檢定合
    格證書二紙、過磅資料紀錄一紙影本在卷為憑，且台北市政府建設局六十五年四
    月九日建八字地一四五五一號函意旨：「貨車超載在汽車總重量百分之十以內者
    ，免罰」，此乃考量地磅公器容許誤差之範圍，並非變相提高核准聯結總重量而
    為裝載之上限，故本件參照受處分人所提汽車新領牌照登記書所載：右開車輛核
    准總重量為三十五公噸，百分之十應為三．五公噸，則右開車輛聯結總重量計入
    容許誤差應為三十八．五公噸，而右開車輛於右開時地經過磅既為三十八．六四
    公噸，顯然超過三十八．五公噸；又泰山收費站南下地磅，業經經濟部標準檢驗
    局連續二年檢定合格，其誤差可能性應在容許範圍內，況受處分人所提右開車輛
    載運廢鐵經樺利地磅過磅，聯結總重量為三十八公噸，因受處分人未能提供樺利
    地磅經度量衡檢定合格資料，自無法排除過磅誤差之可能性；再右開車輛經泰山
    站收費站南下地磅過磅超過核定聯結總重量，衡情一般人不會明知故犯而繼續行
    駛國道一號高速公路而甘冒再次遭舉發之危險，是在無其他行經國道一號高速公
    路過磅證據資料佐證下，右開車輛是否確實一路行經國道一號高速公路尚有疑義
    。從而，受處分人所辯，尚難採信。本件違規事實明確，應依法裁處。
四、綜上所述，本件受處分人所有右開車輛確實有裝載貨物超過核定聯結總重量之違
    規行為。原處分機關依道路交通管理處罰條例第二十九條之二第一項、第三項規
    定，裁處罰鍰一萬四千元（因違反第二十九條之二第一項規定，處一萬元，因超
    載十公噸以下，未滿一公噸以一公噸計算，每一公噸加罰一千元，本件超載三．
    六四公噸，以四公噸計算，另加罰四千元，總計應裁處罰鍰一萬四千元，尚不得
    因公器容許誤差百分之十，即以核定聯結總重量加上容許誤差為計算裁罰之基礎
    ），並記汽車違規紀錄一次，核無違誤，本件受處分人之異議為無理由，自應將
    其異議駁回。
四、據上論斷，應依道路交通案件處理辦法第十九條，裁定如主文。
中      華      民      國    九十      年      十      月    二十九    日
                          臺灣臺北地方法院交通法庭
                                    法  官  李  麗  玲
右正本證明與原本無異。
如不服本裁定，應於裁定送達後五日內向本院提出抗告狀。
                                    書記官  江  虹  儀
中      華      民      國    九十     年       十      月     三十     日


司法院資訊處製作；財團法人民間司法改革基金會備份。
